臺灣臺北地方法院刑事判決　　　　　　 100年度易字第1250號
公　訴　人　臺灣臺北地方法院檢察署檢察官
被　　　告　趙文瀚
上列被告因重利案件，經檢察官提起公訴（100 年度偵字第1740
號），本院判決如下：
    主  文
趙文瀚幫助犯重利罪，處拘役伍拾日，如易科罰金，以新臺幣壹
仟元折算壹日。
    事  實
一、趙文瀚知悉無正當理由徵求他人提供金融帳戶之存摺、提款
    卡、密碼及行動電話門號者，極有可能利用該等帳戶或門號
    作為與財產有關之犯罪工具，而可預見金融帳戶或行動電話
    門號被他人利用以遂行其等為重利犯罪，仍基於縱有人以其
    金融帳戶或行動電話門號實施重利犯罪亦不違背其本意之幫
    助重利犯意，於民國98年7 月13日前某日時許，在臺北市○
    ○區○○路152 號B1絕色酒店內，將渠所有之國泰世華商業
    銀行（下稱「國泰世華銀行」）營業部第000000000000號帳
    戶、中國信託商業銀行（下稱中國信託銀行）第0000000000
    00號帳戶之存摺、金融卡及印章等交與經營地下錢莊之賴駿
    （原名「賴俊宇」，綽號為「大寶」或「阿駿」）使用。
    該經營地下錢莊之賴駿與林家進（綽號「阿正」或「金仔
    」）、林政緯（綽號「阿力」）及真實姓名、年籍不詳綽號
    「阿信」（後改稱為「阿奇」）、「阿寶」、「阿南」等人
    組成之犯罪集團成員即基於牟取與原本顯不相當利息之重利
    犯意聯絡，由賴駿以每月薪資新臺幣（下同）2 萬元之代
    價僱用林家進負責貸款、收款，「阿信」以每週5,000 元之
    代價僱用林政緯，林政緯則負責散發借款廣告傳單，嗣由負
    責與借款人接洽放貸之賴駿、林家進、真實姓名不詳綽號
    「阿南」之成年男子於如附表所示之時間、地點，貸以如附
    表所示金錢，並依如附表所示利息計算方式，收取月利率高
    達20％之重利，並由賴駿、林家進、林政緯、綽號「阿南
    」之成年男子等人分工向各該被害人收取本息，或由被害人
    按期將款項匯款至趙文瀚之上開國泰世華商業銀行帳戶內，
    而取得與本金顯不相當之重利。
    理  由
一、本案被告趙文翰所犯係死刑、無期徒刑、最輕本刑為3 年以
    上有期徒刑以外之罪，其於審判程式中就被訴事實為有罪之
    陳述，由審判長告知簡式審判程式之旨，並聽取公訴人及被
    告之意見後，經本院依刑事訴訟法第273 條之1 第1 項之規
    定，裁定由受命法官獨任進行簡式審判程序。又本案卷內之
    物證、書證等證據，依同法第273 條之2 規定，不受第159
    條第1 項關於傳聞法則規定，及同法第161 條之2 、第161
    條之3 、第163 條之1 及第164 條至第170 條規定調查證據
    程序之限制，合先敘明。
二、訊據被告對於上開犯罪事實均坦承不諱，又查：前開國泰世
    華銀行帳戶為被告趙文翰所申設一節，有國泰世華銀行對帳
    單影本在卷可參（見99年度偵字第5242號案卷第21至70 頁
    ）。又賴駿、林家進、林政緯、「阿信」、「阿寶」、「
    阿南」等人於附表所示之時間，乘附表所示之被害人朱富旺
    、盧萬寶、吳偉志、盧瑞宏急迫當時，借貸如附表所示金額
    予被害人朱富旺、盧萬寶、吳偉志、盧瑞宏，並約定該等被
    害人應負擔上開不相當之利息等事實，業經證人朱富旺、盧
    萬寶、吳偉志於警詢中證述，及證人盧瑞宏於警詢、偵查中
    證述明確（見99年度偵字第5242號案卷第13至20頁，99年度
    偵字第24997 號案卷第27、28頁），且有被害人朱富旺提出
    之國泰世華銀行存款憑證客戶收執聯5 張、前揭國泰世華銀
    行對帳單在卷可資佐證（見99年度偵字第5242號案卷第57、
    58頁）。綜上，本案事證明確，被告趙文翰所為上開犯行均
    已經證明，均應予依法論科。
二、按刑法上之幫助犯，係對於犯罪與正犯有共同之認識，而以
    幫助之意思，對於正犯資以助力，而未參與實施犯罪之行為
    者而言（最高法院75年度台上字第1509號、84年度台上字第
    5998號、88年度台上字第1270號判決參照），本案被告將其
    所有之上開金融機構帳戶資料提供高利貸公司作為指定被害
    人匯款所用，顯係基於幫助他人犯重利罪之犯意，且所為提
    供金融機構帳戶資料予他人之行為，亦屬該罪構成要件以外
    之行為，是核被告所為，係犯刑法第30條第1 項、第344 條
    之幫助重利罪。被告僅以一提供帳戶資料之行為，幫助賴俊
    、林家進、林政緯、「阿南」、「阿寶」、「阿信」等人向
    附表所示多名被害人收取重利，係以一行為幫助犯數重利罪
    名，應依刑法第55條規定論以一重利罪。本案被告提供帳戶
    幫助賴駿、林家進、林政緯等人對被害人盧萬寶放款部分
    ，與檢察官所起訴部分被害人朱富旺、吳偉志、盧瑞宏部分
    ，具裁判上一罪關係，為本案起訴效力所及，本院應併予審
    理，附此敘明。又被告既未實際參與重利犯罪，其所犯情節
    較正犯輕微，爰依刑法第30條第2 項之規定，減輕其刑。爰
    審酌被告知悉現今社會上利用人頭帳戶、電話藉以進行財產
    犯罪並逃避偵查之情形甚為猖獗，竟任意將自己所有之金融
    機構帳戶之存摺、提款卡及密碼提供予高利貸公司成員做為
    高利貸收款之用，並致使偵查機關追訴犯罪困難，被害人受
    有損害，行為誠屬可議，並考量被告犯罪之動機、目的、手
    段，且念及被告趙文翰犯罪後坦承犯行，態度尚可，及斟酌
    被告趙文翰之犯罪情節等一切情狀，量處被告如主文所示之
    刑，併諭知易科罰金之折算標準，以資懲警。
據上論斷，應依刑事訴訟法第273 條之1、第284 條之1 、第299
條，刑法第30條第1 項前段、第344 條、第55條、第41條第1 項
前段、刑法施行法第1 條之1 ，判決如主文。
中    華    民    國   100    年    8     月    17    日
                  刑事第十八庭  法  官  陳思帆
上正本證明與原本無異。
如不服本判決應於收受送達後10日內向本院提出上訴書狀，並應
敘述具體理由；其未敘述上訴理由者，應於上訴期間屆滿後20日
內向本院補提理由書（均須按他造當事人之人數附繕本）「切勿
逕送上級法院」。告訴人或被害人如對於本判決不服者，應具備
理由請求檢察官上訴，其上訴期間之計算係以檢察官收受判決正
本之日期為準。
                                書記官  林素霜
中    華    民    國   100    年    8     月    19    日
附錄本案所犯法條全文
中華民國刑法第344條
（重利罪）
乘他人急迫、輕率或無經驗貸以金錢或其他物品，而取得與原本
顯不相當之重利者，處1年以下有期徒刑、拘役或科或併科1千元
以下罰金。
中華民國刑法施行法第1條之1
中華民國94年1 月7 日刑法修正施行後，刑法分則編所定罰金之
貨幣單位為新臺幣。
94年1 月7 日刑法修正時，刑法分則編未修正之條文定有罰金者
，自94年1 月7 日刑法修正施行後，就其所定數額提高為30倍。
但72年6 月26日至94年1 月7 日新增或修正之條文，就其所定數
額提高為3倍。
附表：
┌──┬───────┬──────────────────┬───┬───────┐
│編號│借款時間、地點│          借  款  內  容            │被害人│放款人或收款人│
├──┼───────┼──────────────────┼───┼───────┤
│ 1. │98年間，在臺北│共借8 次，每次借款2 萬元，預扣4,000 │盧萬寶│「阿南」      │
│    │市○○○路○ 段│元利息，每3 天為1 期，每期償還2,000 │      │              │
│    │某咖啡廳前及其│元，須償還10期本息。                │      │              │
│    │他不詳處所    │                                    │      │              │
│    ├───────┼──────────────────┤      ├───────┤
│    │自98年6、7月間│借款2 萬元，預扣4,000 元利息，每3 天│      │林家進（「阿正│
│    │起至99年7月間 │為1 期，每期償還2,000 元，須償還10期│      │」）          │
│    │止，在基隆市中│本息。                              │      │              │
│    │和路大慶大城  │                                    │      │              │
│    │              │                                    │      │              │
├──┼───────┼──────────────────┼───┼───────┤
│ 2. │自98年間起，在│共借10餘次，每次借款1萬元，每3天為1 │吳偉志│林家進、賴駿│
│    │臺北市○○街麥│期，每期償還1,200元，須償還10期本息 │      │              │
│    │當勞內、臺北市│，被害人吳偉志交付身分證、駕照、計程│      │              │
│    │吉林路、松隆路│車營業登記證影本及本票作為擔保。    │      │              │
│    │等處          │                                    │      │              │
├──┼───────┼──────────────────┼───┼───────┤
│ 3. │98年5 月起至98│陸續每次借款1 至2 萬元不等金額，借款│朱富旺│「阿寶」      │
│    │年12月25日止，│2萬 元先扣利息4 千元，實拿1 萬6 千元│      │              │
│    │在臺北市內湖區│，每3 天還款2 千元須連續還10次才還清│      │              │
│    │行善路、大安區│，並簽發4 萬元本票1 張作為擔保。    │      │              │
│    │大安森林公園、│                                    │      │              │
│    │和平東路信安街│                                    │      │              │
│    │口            │                                    │      │              │
├──┼───────┼──────────────────┼───┼───────┤
│ 4. │98年1、2月起至│陸續每次借款1 至2 萬元不等金額，借款│盧瑞宏│賴駿、「阿寶│
│    │99年8月止，在 │1 萬元先扣利息2 千元，實拿8 千元，每│      │」、「阿正」  │
│    │臺北市○○路、│3 天還款1 千元，連續還10次即還清，還│      │              │
│    │錦州街、吉林路│款係匯至彭明鴻中國信託帳戶。        │      │              │
└──┴───────┴──────────────────┴───┴───────┘